臺灣高雄地方法院刑事判決　　　　　　　94年度易緝字第41號
　　公　訴　人　臺灣高雄地方法院檢察署檢察官
　　被　　　告　甲○○　男　4.
上列被告因違反毒品危害防制條例案件，經檢察官提起公訴（91
年度毒偵字第2088號），嗣因被告就被訴事實為有罪之陳述，本
院並聽取當事人之意見後，改依簡式審判程序進行，判決如下：
    主  文
甲○○持有第一級毒品，累犯，處有期徒刑伍月，扣案之海洛因
壹包（淨重零點捌玖公克，包裝重零點貳參公克）沒收銷毀之；
又施用第二級毒品，累犯，處有期徒刑捌月。應執行有期徒刑壹
年，扣案之海洛因壹包（淨重零點捌玖公克，包裝重零點貳參公
克）沒收銷毀之。
    事  實
一、甲○○(1)前因偽造文書、麻醉藥品管理條例案，經法院判處
    應執行有期徒刑3年6月，於民國83年7月6日縮短刑期假釋出
    監，(2)復於84年間因違反麻醉藥品管理條例案，經法院判處
    有期徒刑徒刑10月，遭撤銷前開假釋，應執行殘刑1年30日
    ，前開(1)(2)罪接續執行，於86年11月25日縮刑期滿執行完畢
    。甲○○又於88年間因施用毒品案件，經臺灣屏東地方法院
    裁定移送觀察勒戒，因認有繼續施用傾向，再經臺灣屏東地
    方法院裁定令入戒治處所施以強制戒治，而於88年5月31日
    入所戒治，其後於88年11月16日停止戒治出所，再經撤銷停
    止戒治於89年1月27日入戒治所，於89年7月18日強制戒治執
    行完畢，由臺灣屏東地方法院檢察署檢察官於89年8月8日，
    以89年度戒毒偵字第339號不起訴處分確定。復因施用毒品
    案件，經屏東地方法院裁定令入戒治處所強制戒治，於91年
    8月25日強制戒治執行完畢，並由臺灣屏東地方法院檢察署
    檢察官提起公訴，經臺灣屏東地方法院以90年度易字第117
    號判處有期徒刑8月確定。後再因施用第一級、第二級毒品
    案件，經臺灣高等法院高雄分院以91年度上訴字第132號判
    處應執行有期徒刑1年2月確定。詎甲○○猶不知悔改，明
    知海洛因、甲基安非他命分別為毒品危害防制條例第二條第
    二項第一款、第二款所稱之第一級毒品及第二級毒品，竟基
    於施用第二級毒品甲基安非他命之犯意，於上開強制戒治期
    滿、不起訴處分確定後之五年內，於91年5月2日晚間6時30
    分許，在高雄縣林園鄉○○村○○路上之某處，以將甲基安
    非他命置於燈泡內加以燒烤而吸取其煙霧之方式，施用第二
    級毒品甲基安非他命，復又於同日晚間七時許，在高雄縣鳳
    山市○○路，為供施用而向一姓名年籍均不詳之綽號「阿玲
    」女子，以新臺幣（下同）3000元之代價購得第一級毒品海
    洛因1包（淨重0.89公克，包裝重0.23公克）而持有之，但
    尚未施用即於同日晚間9時許，為警在高雄市苓雅區○○○
    路133號前當場查獲，並扣得上開毒品海洛因1包。
二、案經高雄市政府警察局刑警大隊移送臺灣高雄地方法院檢察
    署檢察官偵查起訴。
    理  由
壹、程序方面：
    按本件被告甲○○所犯係死刑、無期徒刑、最輕本刑為三年
    以上有期徒刑以外之罪，其於準備程序就前揭被訴事實為有
    罪之陳述，經受命法官告知簡式審判程序之旨，並聽取其與
    公訴人之意見後，本院認無不得或不宜改依簡式審判程序進
    行之處，爰依刑事訴訟法第二百七十三條之一第一項、第二
    百八十四條之一，裁定本件由受命法官獨任進行簡式審判程
    序，合先敘明。
貳、實體方面：
一、訊據被告黃德賢對於右揭犯罪事實坦承不諱，本院復審酌：
    (一)查被告前因施用毒品案件，經臺灣屏東地方法院裁定移送
      觀察勒戒，因認有繼續施用傾向，再經臺灣屏東地方法院
      裁定令入戒治處所施以強制戒治，而於88年5月31日入所
      戒治，其後於88年11月16日停止戒治出所，再經撤銷停止
      戒治於89年1月27日入戒治所，於89年7月18日強制戒治執
      行完畢，由臺灣屏東地方法院檢察署檢察官於89年8月8日
      ，以89年度戒毒偵字第339號不起訴處分確定。復因施用
      毒品案件，經屏東地方法院裁定令入戒治處所強制戒治，
      於91年8月25日強制戒治執行完畢，並由臺灣屏東地方法
      院檢察署檢察官提起公訴，經臺灣屏東地方法院以90年度
      易字第117 號判處有期徒刑8月確定之事實，有本院被告院
      內索引卡紀錄表、臺灣高等法院被告全國前案紀錄表、臺
      灣高雄地方法院檢察署刑案資料查註紀錄表各乙份在卷可
      按。是被告於涉本案之前，業曾二犯施用毒品，並於前揭
      強制戒治執行完畢後釋放甚明。
    (二)次查，經警將被告於91年5月2日遭查獲時所採集之尿液送
      驗結果，係呈甲基安非他命陽性反應，此有高雄市政府衛
      生局91年5月10日高衛試煙字第G-05001號煙毒逆要檢驗成
      績書、高雄醫學大學附設中和紀念醫院94年2月1日濫用藥
      物尿液檢驗報告、尿液對照表各乙份在卷可稽。又查：
     (1)甲基安非他命經口服投與後，約百分之七十於二十四小時
       內可自尿液中排出，而尿液內含甲基安非他命成分之檢
       出，與投與安非他命的量、個人體質、檢驗儀器之精密
       度有關，通常採尿化驗是否呈陽性反應，應以投與後二
       十四小時內所採者為宜，此有行政院衛生署藥物食品檢
       驗局（八○）藥檢壹字第四五二九號函可查。
     (2)前揭高雄醫學大學附設中和紀念醫院尿液檢驗報告載明係
       以ＧＣ／ＭＳ（即氣相層析質譜儀分析法）方法檢驗，
       而該方法之原理係檢品經氣化後，通過層析管分離純化
       ，再將純化後之成分循序送入質譜儀做個別鑑定。因質
       譜儀所測定之圖譜，在化學上被公認具有指紋特性，故
       可據以完全判定該檢品係為何種化合物。職是，台北榮
       民總醫院即認為「若以氣相層析質譜儀（ＧＣ／ＭＳ）
       作藥物及其代謝產物之定性及定量分析，幾乎不會有偽
       陽性反應產生」，此經該院八十三年四月七日以八三北
       總內字第三○五九號函示明確。
     (3)準此而論，被告之尿液經以氣相層析質譜儀分析法檢驗，
       既係呈甲基安非他命陽性反應，顯見被告應有在前揭犯罪
       時地施用第二級毒品甲基安非他命之行為甚明。
    (三)此外，扣案之白粉一包，經送驗結果，則係第一級毒品海
      洛因屬實（淨重0.89公克，包裝重0.23公克），此有法務
      部調查局91年6月4日調科壹字第220013481號鑑定通知書
      附卷可稽，是被告持有第一級毒品海洛因之事實，亦堪認
      定。
    (四)綜上所述，被告前曾二犯施用毒品，於強制戒治期滿後之
      五年內，再犯本件施用第二級毒品甲基安非他命，及持有
      第一級毒品海洛因，事證應屬明確，其犯行應堪認定。
二、查被告前曾二犯施用毒品，且於前揭強制戒治執行完畢釋放後
    之五年內，再犯本件施用毒品之罪，業已合於93年1月9日修正
    施行前之毒品危害防制條例第二十條第三項、第三十五條第三
    款所規定「於觀察勒戒後認有繼續施用毒品之傾向而送強制戒
    治，經不起訴處分後，五年內再犯施用毒品之罪，且再經強制
    戒治並起訴後，嗣再三犯以上施用毒品之罪」之起訴要件，亦
    合於修正後之同條例第二十三條第二項所規定「於強制戒治執
    行完畢釋放後，五年內再犯施用毒品之罪」之起訴要件，故無
    論係依修正前、後之上開規定，均應依法追訴審判，且依修正
    前、後之毒品危害防制條例第十條第二項施用第二級毒品罪之
    規定，對被告罪刑之論科並無二致，本件自應依修正後之毒品
    危害防制條例相關規定處理。又被告持有第一級毒品海洛因，
    依修正前、後之毒品危害防制條例第11條第1項持有第一級毒品
    罪之規定，對被告罪刑之論科並無二致，本件亦應依修正後之
    毒品危害防制條例相關規定處理，附此敘明。次查，海洛因係
    屬毒品危害防制條例第二條第二項第一款所規定之第一級毒品，
    甲基安非他命屬毒品危害防制條例第二條第二項第二款所規定之
    第二級毒品，均不得持有、施用。是核被告所為，係犯毒品危害
    防制條例第十條第二項施用第二級毒品罪、第十一條第一項持有
    第一級毒品罪。被告持有第二級毒品甲基安非他命，復進而施
    用，其持有第二級毒品甲基安非他命之低度行為，為施用第二級
    毒品之高度行為所吸收，不另論罪。被告所犯上開持有第一級毒
    品海洛因罪及施用第二級毒品甲基安非他命罪之間，犯意各別，
    罪名不同，應分論併罰之。又毒品危害防制條例於92年9月7日修
    正增訂第十一條第四項：「持有毒品達一定數量者，加重其刑至
    二分之一，其標準由行政院定之」，並於93年1月7日施行，而依
    院臺法字第○九三○○八○五五一號令發布施行之「轉讓持有毒
    品危害防制條例加重其刑之數量標準」第二條第一項第一款規定
    ，就持有第一級毒品淨重達五公克以上者規定，加重其刑至二分
    之一。本件扣案第一級毒品海洛因一包，淨重0.89公克，包裝重
    0.23公克，如前所述，是被告持有上開第一級毒品之數量顯未達
    於行政院所訂定應加重其刑之標準，附此敘明。再查被告(1)前因
    偽造文書、麻醉藥品管理條例案，經法院判處應執行有期徒刑3年
    6月，於民國83年7月6日縮短刑期假釋出監，(2)復於84年間因違反
    麻醉藥品管理條例案，經法院判處有期徒刑徒刑10月，遭撤銷前
    開假釋，應執行殘刑1年30日，前開(1)(2)罪接續執行，於86年11月
    25日縮刑期滿執行完畢，此有本院被告院內索引卡紀錄表、臺灣
    高等法院被告全國前案紀錄表、臺灣高雄地方法院檢察署刑案資
    料查註紀錄表各乙份在卷可按，其受有期徒刑之執行完畢，五年
    以內再犯有期徒刑以上之罪，為累犯，應依刑法第47條規定加重
    其刑。
三、本院審酌被告施用毒品，足以戕害其身心，滋生其他犯罪，惡化
    治安，嚴重損及公益，且被告前曾犯施用毒品，甫經強制戒治期
    滿，竟於短期內再為本件施用毒品犯行，顯見其不思悔改，自制
    力亦顯不佳，又非法持有第一級毒品海洛因，自應受有相當程度
    刑事非難，惟另考量被告於犯後即能坦承犯行，而其施用毒品行
    為於本質上係屬自我戕害行為，反社會性之程度應屬較低，且持
    有第一級毒品尚未害及他人等一切情狀，酌情分別量處如主文所
    示之刑，並定其應執行之刑，以資懲儆。
四、又扣案之海洛因一包（淨重0.89公克，包裝重0.23公克），屬第
    一級毒品，爰依毒品危害防制條例第十八條第一項前段規定，併
    予宣告沒收銷燬之（其包裝因包覆該毒品，其上顯留有該毒品之
    殘渣，衡情自難與之剝離，當應整體視之為毒品，連同該包裝併
    予宣告沒收銷燬之）。至鑑驗耗用之第一級毒品海洛因既已滅失
    ，自毋庸宣告沒收銷燬。
據上論斷，應依刑事訴訟法第273條之1第1項、第284條之一、第299
條第1項前段，毒品危害防制條例第10條第2項、第11條第1項、第18條
第1項前段，刑法第11條、第51條第5款、第47條，判決如主文。
本案經檢察官乙○○到庭執行職務。
中　　華　　民　　國　　94　　年　　3 　　月　　24　　日
                  臺灣高雄地方法院刑事第五庭
                           法　官  郭瓊徽
以上正本證明與原本無異。
如不服本判決，應於收受送達後十日內向本院提出上訴書狀。
 　　　　　　　　　　　　　書記官  陳瓊芳
中　　華　　民　　國　　94　　年　　3 　　月　　25　　日
附錄本判決論罪之法條：
毒品危害防制條例第十條第二項
施用第二級毒品者，處三年以下有期徒刑。
毒品危害防制條例第十一條
持有第一級毒品者，處三年以下有期徒刑、拘役或新臺幣五萬元以下罰金
。
